最高法院民事裁定　　　　　　　　　　 111年度台抗字第30號
再 抗告 人　林楨棟
代　理　人　張瑋珊律師
上列再抗告人因與林立夫間聲請假處分事件，對於中華民國 110
年10月25日臺灣高等法院高雄分院裁定（110年度抗字第300號）
，提起再抗告，本院裁定如下：
    主  文
原裁定廢棄，應由臺灣高等法院高雄分院更為裁定。
    理  由
本件再抗告人以伊與訴外人即相對人林立夫之被繼承人林迺文簽
訂不動產買賣契約，購受○○縣○○鎮○○段000 之00地號等11
筆土地，並約定得無償使用如原裁定附表所示6 筆土地（下稱系
爭土地），詎相對人拒絕無償提供系爭土地供伊使用，且有開發
或出售之意為由，聲請臺灣高雄地方法院（下稱高雄地院）裁定
准其供擔保後，禁止相對人就系爭土地為移轉、設定抵押及其他
一切處分行為。相對人不服，提起抗告。原法院以：再抗告人主
張與林迺文成立買賣契約，並約定系爭土地供其無償使用，林迺
文過世後，由相對人繼承系爭土地等情，並提出買賣契約書、繼
承系統表、土地登記謄本等件為證，固堪認對假處分之本案請求
已為釋明，惟再抗告人所提訴外人張森安及林秀恆之證明書，不
能認相對人將處分系爭土地，致本案勝訴後，有不能強制執行或
甚難執行之虞，不合於假處分之要件，因而廢棄高雄地院之裁定
，駁回再抗告人之聲請。
按對於假處分聲請之裁定抗告者，為保障債權人及債務人之程序
權，並使法院能正確判斷原裁定之當否，應賦予債權人及債務人
就抗告法院採為裁判基礎之事證，有陳述意見之機會，此觀民事
訴訟法第533條準用第528 條第2項規定自明。另抗告程序，依同
法第495條之1第1項準用第447 條第1項但書第1款至第6款規定，
非不得提出新事實及證據。是抗告法院對原法院所為准許假處分
之裁定，如認債權人未釋明假處分之原因，改為裁定駁回其聲請
者，自應依上開規定，使債權人就假處分之原因已否釋明或有無
補強釋明等項有陳述意見之機會，以保障債權人之合法聽審權。
查相對人提起抗告，高雄地院將本件卷證送交原法院時，該函件
雖記載抗告狀隨函送達聲請人（即再抗告人；見原法院卷第5 頁
），但未見送達之資料，原法院復未通知再抗告人陳訴意見，即
以再抗告人未能釋明有假處分之原因，不符假處分之要件為由，
逕為不利再抗告人之斷論，所踐行之程序違背民事訴訟法第 528
條第2 項規定。再抗告意旨，指摘原裁定適用法規顯有錯誤，聲
明廢棄，非無理由。
據上論結，本件再抗告為有理由。依民事訴訟法第495 條之1第2
項、第477條第1項、第478條第2項，裁定如主文。
中    華    民    國   111    年    1     月    27    日
                      最高法院民事第七庭
                          審判長法官  邱  瑞  祥  
                                法官  黃  麟  倫  
                                法官  陳  麗  玲  
                                法官  謝  說  容  
                                法官  吳  青  蓉  
本件正本證明與原本無異
                                      書  記  官    
中    華    民    國   111    年    2     月    9     日